【裁判字號】    97,竹簡,673
【裁判日期】    971107
【裁判案由】    給付票款
【裁判全文】
臺灣新竹地方法院民事簡易判決         97年度竹簡字第673號
原      告  甲○○
被      告  乙○○
上列當事人間請求給付票款事件，本院於民國97年10月28日辯論
終結，判決如下：
    主      文
被告應給付原告新臺幣壹拾伍萬元。
訴訟費用由被告負擔。
本判決得假執行。
    事實及理由
一、事實摘要：
(一)、原告主張：原告執有被告所簽發，如附表所示之支票2紙（
    下稱系爭支票），經原告於97年7月29日提示請求付款，均
    因存款不足遭到退票，原告雖屢次催討，被告均置之不理，
    爰依票據法律關係，請求被告給付票款，並聲明：、被告
    應給付原告新臺幣（下同）150,000元。、訴訟費用由被
    告負擔。
(二)、被告則以：被告係於銀行通知退票才知道系爭支票遺失，經
    被告清查結果，發現共少了6張支票，而系爭支票上的文字
    不是被告寫的，印章雖然是被告蓋的，然係被告先在空白支
    票上蓋章的緣故，被告並沒有簽發系爭支票，不認識持票人
    及背書人，更與其等沒有金錢關係等語置辯，並聲明：原告
    之訴駁回。
二、程序部分：
(一)、本件原告原係向本院聲請核發支付命令，惟被告業於法定期
    間內提出異議，依據民事訴訟法第521條第2項規定，即應以
    原支付命令之聲請視為起訴。
(二)、按訴狀送達後，原告不得將原訴變更或追加他訴，但擴張或
    減縮應受判決事項之聲明者，不在此限；民事訴訟法第255
    條第1項第3款定有明文。查原告訴之聲明第1項原為：被告
    應給付原告150,000元，及自如附表所示支票提示日起至清
    償日止，按年息百分之6計算之利息。嗣於言詞辯論終結前
    更改該項聲明為：被告應給付原告150,000元。核屬減縮應
    受判決事項之聲明，依首揭規定，應予准許。
三、實體部分：
(一)、原告主張其執有被告簽發之系爭支票，經屆期提示，均因存
    款不足遭到退票等情，業據提出支票及退票理由單各2紙為
    憑。惟被告否認簽發系爭支票，並以上開情詞置辯，則本件
    爭執點厥為：系爭支票是否確為被告所簽發？
(二)、按當事人主張有利於己之事實，就其事實有舉證之責任。又
    支票乃文義證券及無因證券，支票上之權利義務，悉依票上
    所載文義定之，與其基礎之原因關係各自獨立。是支票上權
    利之行使，不以其原因關係存在為前提，從而執票人行使支
    票上權利時，就其基礎之原因關係確係有效存在，並不負舉
    證責任。反之，票據債務人以自己或執票人間所存抗辯之事
    由，對抗執票人固非法所不許，惟應由票據債務人就該抗辯
    事由負舉證之責任，而私人之印章，由自己使用為常態，被
    人盜用為變態，主張變態事實之當事人，自應就此印章被盜
    用之事實負舉證之責任。本件系爭支票發票人欄印章係被告
    所蓋，業經被告自承在卷，被告既抗辯未曾簽發系爭支票，
    且清查支票後確有減少云云，則被告自應就其抗辯系爭支票
    遭人取走盜用之事實負舉證責任。查支票、印章均係重要之
    物品，理應收放於隱密處，甚或將支票與印章分開放置妥善
    保管，務使他人無從拿取使用，惟被告竟於銀行通知後始知
    悉支票不見，復未供述曾報警追查他人竊盜犯行，其所稱先
    在空白支票上蓋上印章，更與一般人需使用支票時，才會在
    支票上用印之常情不合，是其此部分所述，實與常情有違，
    洵難逕信，而被告對於系爭支票係遭人盜用一節，迄未舉證
    以實其說，被告此部分所辯，自無足採。
(三)、另按支票依背書及交付而轉讓，無記名支票，得僅依交付轉
    讓之，票據法第30條第1項、第144條定有明文。本件被告雖
    另辯稱不認識持票人與背書人，亦與其等無何金錢關係云云
    ，惟系爭支票均為無記名支票，有該2紙支票附卷可稽，是
    依上開規定，支票持有人本得僅依交付轉讓之方式轉讓系爭
    支票，系爭支票自可能經歷多次轉讓，被告不認識持票人及
    背書人，自屬支票流通轉讓之結果，被告據此為抗辯理由，
    亦屬無稽。
(四)、本件被告未提出任何證據用以證明其支票遭人盜用，自難認
    定系爭支票係遭偽造，而原告持有之系爭支票確為銀行交付
    被告使用之支票用紙，且蓋用被告與銀行約定之印章而簽發
    ，應認系爭支票在形式上為真正且已依法完成發票行為，而
    無法證明有偽造之情，原告主張被告為系爭支票之發票人，
    應堪採信。
(五)、按支票發票人應照支票文義擔保支票之支付，票據法第126
    條定有明文。被告既為系爭支票之發票人，依上開規定，原
    告依據票據之法律關係，請求被告給付票款，為有理由，應
    予准許。
四、本件係就民事訴訟法第427條第2項訴訟適用簡易程序所為被
    告敗訴之判決，應依職權宣告假執行。
五、據上論結：本件原告之訴為有理由，依民事訴訟法第436條
    第2項、第78條、第389條第1項第3款，判決如主文。
中    華    民    國    97    年    11    月    7     日
                  新竹簡易庭    法  官  林昌義
以上正本係照原本做成。
如對本判決上訴，須於判決送達後20日內向本院提出上訴狀。
中    華    民    國    97    年    11    月    7     日
                                書記官  馮玉玲
┌───────────────────────────────────────────┐
│附表：                                                                                │
├──┬───┬────────┬──────┬──────┬──────┬──────┤
│編號│發票人│  付    款    人│發  票  日  │票 面 金 額 │支 票 號 碼 │提  示  日  │
├──┼───┼────────┼──────┼──────┼──────┼──────┤
│001 │乙○○│美商花旗銀行新竹│97年7月25日 │ 50,000元   │ 0000000    │97年7月29日 │
│    │      │分行            │            │            │            │            │
├──┼───┼────────┼──────┼──────┼──────┼──────┤
│002 │乙○○│美商花旗銀行新竹│97年6月12日 │ 100,000元  │ 0000000    │97年7月29日 │
│    │      │分行            │            │            │            │            │
└──┴───┴────────┴──────┴──────┴──────┴──────┘


司法院資訊處製作；財團法人民間司法改革基金會備份。
